臺灣彰化地方法院民事判決
110年度訴字第838號
原      告  洪錫淵  

訴訟代理人  武燕琳律師（法扶律師）
複  代理人  陳韻筑  
被      告  錫淵企業有限公司

特別代理人  楊宇倢律師
上列當事人間請求確認股東會決議無效事件，本院於民國111年3
月24日言詞辯論終結，判決如下：
    主      文
原告之訴駁回。
楊宇倢律師為被告錫淵企業有限公司第一審特別代理人之律師酬
金核定為新臺幣30,000元。
訴訟費用（含第一審裁判費及前項律師酬金）由原告負擔。
    事實及理由
一、本件原告主張被告公司於民國99年9月8日所為解散公司、選
    任原告為清算人之股東會決議（下稱系爭股東會決議）不存
    在，為被告公司所否認，則兩造就系爭股東會決議是否存在
    即不明確，致原告法律上地位處於不安狀態，且此不安狀態
    得以確認判決除去。從而，原告提起本件訴訟，合於民事訴
    訟法第247條第1項規定，有確認利益。
二、原告主張：被告公司於民國75年5月30日設立，股東為原告
    、訴外人即原告父母洪水田、洪陳硯、原告胞妹洪瑞菊及原
    告前配偶呂秀蓮。原告於99年間將被告公司交由呂秀蓮管理
    ，嗣被告公司於99年9月9日，提出載有被告公司自99年9月8
    日解散、選任原告為清算人之股東同意書（下稱系爭股東同
    意書），向經濟部申請解散登記，經該部核准登記。惟被告
    公司於99年9月8日未召集股東會，系爭股東同意書上原告、
    洪水田、洪陳硯、洪瑞菊簽名均係偽造，系爭股東會決議顯
    不存在。原告遲至109年7月30日洪陳硯死亡後，始知被告公
    司業經登記解散等語。並聲明：確認系爭股東會決議不存在
    。
三、被告則以：被告公司經決議解散辦妥登記，迄今已逾10年，
    原告未曾異議，現始主張系爭股東同意書上股東簽名係偽造
    ，應由原告就此事實負舉證責任等語，資為抗辯。並聲明：
    原告之訴駁回。
四、經查，被告公司於75年5月30日設立，股東為原告、原告父
    母洪水田、洪陳硯、原告胞妹洪瑞菊、原告前配偶呂秀蓮；
    原告擔任被告公司董事長；被告公司於99年9月9日，提出載
    有被告公司自99年9月8日解散、選任原告為清算人之股東同
    意書，向經濟部申請解散登記，經該部以99年9月9日經授中
    字第09932567240號函核准登記；洪水田、洪陳硯分別於110
    年8月14日、109年7月30日死亡；原告自94年起迄今，除於9
    9年8月26日至99年8月30日、104年1月6日至104年1月10日出
    境外，其餘期間均在國內等事實，有公司登記資料、死亡證
    明書、訃聞、入出境查詢結果在卷可稽（見本院卷第39頁至
    第59頁、第81頁、第83頁、第119頁），且為兩造所不爭執
    ，自堪信為真實。
五、原告另主張系爭股東同意書上原告、洪水田、洪陳硯、洪瑞
    菊簽名係偽造，系爭股東會決議不存在等節，則為被告公司
    所否認，並以前詞置辯。是本院所應審酌者厥為：系爭股東
    同意書上原告、洪水田、洪陳硯、洪瑞菊簽名是否係偽造？
    系爭股東會決議是否存在？茲分述如下：
（一）按修正前公司法第113條準用第71條第1項第3款規定，有
      限公司須經股東全體同意，始得解散。本件被告公司於99
      年9月9日提出系爭股東同意書，向經濟部申請解散登記乙
      情，已有系爭股東同意書在卷可佐（見本院卷第57頁），
      原告除否認系爭股東會決議存在外，另主張系爭股東同意
      書上原告、洪水田、洪陳硯、洪瑞菊簽名係偽造，依民事
      訴訟法第277條規定，自應由原告就此事實負舉證責任。
（二）經查：
　　1.原告主張系爭股東同意書上洪水田簽名非本人所為，固據
      其提出洪水田支票存款開戶申請書為證（見本院卷第129
      頁）。惟筆跡每因書寫者之年齡、體力、身體狀況、握筆
      習慣、書寫姿勢不同而有變化可能，故核對筆跡，應以與
      爭議筆跡作成時相近時間之參考筆跡，始得為之。查原告
      提出支票存款開戶申請書係於68年3月10日作成，距離99
      年9月8日系爭股東同意書作成時已逾31年，縱洪水田筆跡
      有所變化，亦屬正常，不能以此相差31年之前後筆跡不符
      ，即認系爭股東同意書上洪水田簽名非本人所為。
　　2.原告主張系爭股東同意書上洪瑞菊簽名非本人所為乙節，
      固據洪瑞菊到庭證述在卷可按（見本院卷第189頁）。惟
      查，洪瑞菊另證稱：原告退伍後開始從事傢俱加工事業，
      迄71、72年間，因洪水田子女收入均交由洪水田處理，洪
      水田乃買受被告公司登記地，設立被告公司；洪水田、洪
      陳硯未實際經營被告公司等語（見本院卷第188頁至第190
      頁），惟其於原告告訴呂秀蓮偽造文書案件（臺灣彰化地
      方檢察署110年度他字第2904號，下稱另案）偵查中則證
      述：被告公司係家族企業，洪水田掌理財務等語，經本院
      調取另案卷核閱無訛（見本院卷第169頁），前後已有參
      差。再佐以洪瑞菊於本院另證稱：被告公司77年7月28日
      、77年8月8日股東同意書上股東簽名均非本人所為，惟有
      授權會計師事務所辦理，其印章印文亦係被告公司設立時
      留在會計師事務所之印章等語（見本院卷第191頁）。對
      照被告公司於75年5月30日設立登記時留存原告、洪水田
      、洪陳硯、洪瑞菊、呂秀蓮印章印文，與被告公司於77年
      7月、8月申請變更登記時提出股東同意書上股東印章印文
      ，以及系爭股東同意書上股東印章印文，核均相同（見本
      院卷第43頁、第48頁、第52頁、第57頁），可知被告公司
      向來均係委託會計師事務所辦理變更登記事宜，且被告公
      司股東均將印章留存在會計師事務所，授權會計師事務所
      代為簽名、蓋章。本院斟酌洪瑞菊前後證述不一，而其與
      原告同為被告公司股東，就本件訴訟有密切利害關係，且
      無法排除被告公司股東有授權會計師事務所簽名、蓋章之
      可能性，因認洪瑞菊上開證述不足證明原告主張事實為真
      。
　　3.此外，原告雖主張其將被告公司交由呂秀蓮經營等語，又
      陳述其仍有負責叫貨、處理公司債務等語（見本院卷第12
      6頁），足見原告當時並未完全退出被告公司經營，而其
      自94年起迄今，除於99年8月26日至99年8月30日、104年1
      月6日至104年1月10日出境外，其餘期間均在國內，殊難
      想像原告有何被告公司解散後10年間均無從發現之理。
（三）綜上，原告舉證不足以證明系爭股東同意書上原告、洪水
      田、洪陳硯、洪瑞菊簽名係偽造，則其請求確認系爭股東
      會決議不存在，即非可採。
六、綜上所述，本件原告之訴為無理由，應予駁回。
七、按法院或審判長依法律規定，為當事人選任律師為特別代理
    人或訴訟代理人者，其律師之酬金由法院酌定之。前項律師
    酬金為訴訟費用之一部，應限定其最高額，其支給標準，由
    司法院參酌法務部及全國律師聯合會等意見定之。前項律師
    酬金之數額，法院為終局裁判時，應併予酌定。法院裁定律
    師酬金，應斟酌案情之繁簡、訴訟之結果及律師之勤惰，於
    下列範圍內為之…：一、民事財產權之訴訟，於訴訟標的金
    額或價額百分之3以下。但最高不得逾新臺幣（下同）500,0
    00元。民事訴訟法第77條之25第1項、第2項、第3項前段、
    法院選任律師及第三審律師酬金核定支給標準第4條第1項第
    1款定有明文。經查，本院前依原告聲請，裁定選任楊宇倢
    律師為被告公司之特別代理人，揆諸前揭規定，本院自應依
    職權酌定楊宇倢律師之酬金。本件原告起訴確認系爭股東會
    決議不存在，並非主張親屬關係或身分上權利，屬財產權訴
    訟，惟原告為被告公司股東，其持有被告公司出資額價值，
    與系爭股東會決議存在與否不生影響，應認其如獲本件勝訴
    判決所得受客觀利益無法核定，依民事訴訟法第77條之12規
    定，本件訴訟標的價額應核定為1,650,000元，其百分之3為
    49,500元。茲審酌本件訴訟案情多為事實方面爭執，並未牽
    涉重大爭議法律問題，楊宇倢律師於訴訟期間提出書狀2件
    、到庭執行職務2次（包括聲請通知證人洪瑞菊到庭）等情
    ，酌定楊宇倢律師擔任被告公司第一審特別代理人之律師酬
    金為30,000元，判決如主文第2項。
八、本件事證已臻明確，兩造其餘攻擊防禦方法及證據，核與判
    決結果不生影響，爰不一一論列，併此敘明。
九、訴訟費用負擔之依據：民事訴訟法第78條。
中　　華　　民　　國　　111 　年　　4 　　月　　14　　日
                  民事第一庭    法  官  歐家佑
以上正本係照原本作成。
如不服本判決，須於判決送達後20日內向本院提出上訴狀。(須
按他造當事人之人數附繕本)。如委任律師提起上訴者，應一併
繳納上訴審裁判費。
中　　華　　民　　國　　111 　年　　4 　　月　　15　　日
　　　　　　　　　　　　　　　　書記官  黃明慧